臺灣臺中地方法院刑事判決　　　　　　　　　　　　　九十一年度交訴字第六三號
　　公　訴　人　臺灣台中地方法院檢察署檢察官
　　被　　　告　乙○○
右列被告因業務過失致死案件，經檢察官提起公訴 (九十一年度偵字第四三八○號)
本院判決如左：
    主  文
乙○○從事業務之人，因業務上之過失致人於死，處有期徒刑捌月。緩刑貳年。
    事  實
一、乙○○為「阿本工程行」之負責人，未取得大貨車駕駛執照，僅持有小型車之駕
    駛執照，卻仍於民國九十年五月初，購置後並親自駕駛中古（西元一九八九年四
    月出廠）之車牌號碼５Ｖ─八五五號混凝土泵浦車一輛（大貨車安裝混凝土泵浦
    設備），供作從事工程水泥灌漿之設備與往返工地現場之交通工具之用，係以駕
    駛為其附隨業務之人，楊彥慶則為乙○○所雇用從事於勞務工作已有十多年。九
    十年七月一日上午七時許，乙○○本應注意持小型車駕駛執照者，不得駕駛高一
    級之大貨車，並應注意隨時檢測所駕駛之中古大貨車之剎車系統是否調整完妥、
    靈活有效，且按平日與當時情形，顯無不能檢測之情狀，詎竟均疏於注意及此，
    仍駕駛該輛混凝土泵浦車，搭載妻蔡陳秋霞、子蔡政成、工人楊彥慶，自台中縣
    沙鹿鎮出發後，欲前往苗栗縣苑裡鎮工地工作，而沿著台中縣沙鹿鎮○○路自沙
    廘鎮往清水鎮方向（自東往西）行駛，嗣至同日上午七時五十分許，行至中清路
    「國仕加油站」以東一百公尺處之下坡路段彎道前時，其亦應注意行經彎道、坡
    路時應減速慢行，作隨時停車之準備，因其未減速慢行及因車輛承重在下坡路段
    重力加速之影響，致混凝土泵浦車之剎車系統驟然無法完全發揮減剎作用，車速
    因而過快而無法繼續安然通行，乙○○遂試圖先行擦撞右側路旁之紐澤西水泥護
    欄數塊以求減速無效後，再向左轉回至車道中央分向線處，適對向車道有車輛行
    近，因閃避之故乃急向右轉，車輛因而失控衝過右邊路旁之紐澤西水泥護欄而撞
    進中二高施工工地，墜落於十五公尺下方之橋墩基柱座內，車頭部位先行著地而
    嚴重毀損，乙○○、蔡陳秋霞、蔡政成、楊彥慶四人均因而受有傷害（傷害部分
    未据告訴），其中，乘坐於右前座之楊彥慶受有右下頷部挫裂創合併顱骨骨折、
    右臂部骨折合併肘關節部嚴重脫位、右大腿大撕裂創、右小腿部骨折、左小腿部
    開放性骨折等嚴重傷害，當場即已身亡，雖經送醫急救仍舊無效。
二、案經被害人楊彥慶之妻楊王含笑訴請檢察官偵查起訴。
    理  由
一、訊據被告乙○○固坦認右揭時、地駕車肇事致被害人楊彥慶死亡之事實不諱，惟
    矢口否認有何過失致死之犯行，辯稱：伊購買該車時，剎車性能良好，當天開車
    時剎車沒有故障，開出後還有剎車，行駛至該下坡路段有踩剎車，因剎車失靈，
    現場的剎車痕不是伊車子的云云。經查，右揭事實，業據告訴人楊王含笑、死者
    之子甲○○指述綦詳，並據證人張吉謀、蔡秉鈞、蔡政成證述甚明，復有台中縣
    警察局道路交通事故調查報告表一份，現場道路照片及肇事車輛照片共廿一幀等
    附卷可稽。又訊之被告坦認其只有小型車駕駛執照，依照道路交通管理處罰條例
    第廿一條第一項第三款之規定，本不得駕駛大型貨車，是其有違反法令之客觀行
    為已甚明顯，依吾人一般日常生活經驗，被告關於駕駛大型貨車所需具備之技能
    與經驗核有匱缺不足；尤其肇事路段係一彎道及有坡度，被告理減速慢行即可避
    免本件車禍之發生，果真該部混凝土泵浦車係於行經該下坡路段方才出現剎車失
    靈之現象，先前路況則是正常狀況，一方面固可能係車輛機械性能自身的問題，
    一方面亦係肇始於被告駕駛大型貨車之技能與經驗匱乏不足，且疏於車輛之檢測
    保養，此非被告平時所應注意之事項，且並無不能注意之情形，其竟怠於取得大
    貨車駕駛執照，於行經彎道及有坡度之路段疏未減速慢行，致於行車途中釀成本
    件車輛事故，其難辭過失之責。再查，楊彥慶受有右下頷部挫裂創合併顱骨骨折
    、右臂部骨折合併肘關節部嚴重脫位、右大腿大撕裂創、右小腿部骨折、左小腿
    部開放性骨折等嚴重傷害，當場即已身亡一節，復據檢察官督同檢驗員相驗甚明
    ，並製有相驗屍體證明書、驗斷書各一份在卷可稽，且與被告之過失行為間，有
    相當因果關係。綜上所述，被告之事證已甚明確，犯行堪予認定。
二、查被告乙○○為「阿本工程行」之負責人，平日駕駛駛車牌號碼５Ｖ─八五五號
    混凝土泵浦車一輛，供作從事工程水泥灌漿之設備與往返工地現場之交通工具之
    用，係以駕駛為其附隨業務之人，此已据其供明在卷，其於執行業務中肇事致人
    於死，核被告乙○○所為，係犯刑法第二百七十六條第二項之業務過失致死罪。
    被告為汽車駕駛人，無大貨車駕駛執照駕駛大貨車，因而致人死亡，依法應負刑
    事責任，應依道路交通管理處罰條例第八十六條第一項之規定加重其刑。爰審酌
    被告過失程度之輕重、被告肇事後態度及肇事後被告已與被害人家屬達成民事和
    解，並賠償損害，有和解書一紙附卷可按，犯後態度尚佳等一切情狀，量處如主
    文所示之刑，以資懲儆。又查被告前未曾受有期徒刑以上刑之宣告，有台灣台中
    地方法院檢察署刑案資料查註紀錄表在卷可按。被告因過失致犯本罪，其經此教
    訓，當知謹慎而無再犯之虞，本院認所宣告之刑，以暫不執行為宜，爰併宣告緩
    刑，以勵自新。
據上論斷，應依刑事訴訟法第二百九十九條第一項前段、刑法第二百七十六條第二項
、第七十四條第一款、道路交通管理處罰條例第八十六條第一項、罰金罰鍰提高標準
條例第一條前段，判決如主文。
中      華      民      國    九十一    年      五      月     十六     日
                                      臺灣臺中地方法院交通法庭
                                          法  官    許  金  樹
右正本證明與原本無異。
如不服本判決應於送達後十日內向本院提出上訴狀，上訴於台灣高等法院台中分院（
須附繕本）。
     書記官
中      華      民      國    九十一    年      五      月     十六     日
附錄論罪科刑實體法條文：
刑法第二百七十六條第二項
從事業務之人，因業務上之過失犯前項之罪者，處五年以下有期徒刑或拘役，得併科
三千元以下罰金。
